臺灣嘉義地方法院民事判決　96年度簡上字第48號
上　訴　人　乙○○
被上訴人　　甲○○
上列當事人間請求給付票款事件，上訴人對於中華民國96年3月
27日本院嘉義簡易庭95年度嘉簡字第1139號第一審判決提起上訴
，於中華民國96年7月25日言詞辯論終結，本院判決如下：
    主      文
上訴駁回。
第二審訴訟費用新臺幣仟壹佰伍拾元由上訴人負擔。
    事實及理由
一、被上訴人起訴主張：其執有上訴人乙○○所簽發，訴外人張
    宏全（原審之共同被告但未上訴）背書，發票日為民國95年
    9 月10日，支票號碼：AA0000000號，票面金額為新臺幣（
    下同）200,000元，付款人為新竹國際商業銀行嘉義分行之
    支票1紙（下稱系爭支票）。系爭支票係訴外人張宏全於95
    年7 月25日交付被上訴人，作為償還欠款之依據，惟屆期後
    提示，遭經掛失止付為由退票，未獲付款，爰依票據法律關
    係，請求上訴人與訴外人張宏全連帶給付被上訴人200,000
    元，及自95年9月11日起至清償日止，按年息百分之六計算
    之利息。
二、上訴人對於系爭支票為真正固不爭執，惟辯稱：系爭支票原
    係伊簽發欲支付向銘鍚車業所購5輛機車之車款，但在不知
    情的情況下遭訴外人張宏全偷走，嗣於95年8月間因廠商來
    收錢，伊才發現支票不見，隨即向銀行掛失止付，並向法院
    聲請公示催告，故伊不須給付票款等語，並聲明：（一）原
    判決廢棄；（二）被上訴人在第一審之訴及假執行聲請均駁
    回。
三、本院之判斷：
（一）按在票據上簽名者，依票上所載文義負責；發票人應照支
      票文義擔保支票之支付；匯票之發票人、背書人對於執票
      人連帶負責之規定，支票準用之；又執票人向支票債務人
      行使追索權時，得請求自為付款提示日起之利息，如無約
      定利率者，依年利6釐計算，票據法第5條第1項、第126條
      、第96條、第144條、第133條分別定有明文。
（二）被上訴人主張之事實，業據其提出系爭支票影本及退票理
      由單影本各1紙附卷為證，足堪信為真實。上訴人雖以系
      爭支票係遭訴外人張宏全竊走，伊已向法院聲請公示催告
      ，故不須支付票款等語置辯，惟查，按「以惡意或有重大
      過失取得票據者，不得享有票據上之權利。無對價或以不
      相當之對價取得票據者，不得享有優於其前手之權利。」
      ，票據法第14條定有明文。又「按票據法第十四條所謂以
      惡意或有重大過失取得票據者，係指明知或可得而知轉讓
      票據之人，就該票據無權處分而仍予取得者而言。」，最
      高法院52年台上字第1987號亦著有判例可稽，是縱系爭支
      票係遭訴外人張宏全竊得後交付被上訴人，除非被上訴人
      知悉系爭支票係贓物，否則被上訴人仍得對上訴人主張其
      票據上權利。經查，系爭支票是訴外人張宏全因向被上訴
      人所開設之建材行叫貨，拿給被上訴人繳交貨款，訴外人
      張宏全在95年5月2日亦有持2張上訴人所簽發之支票繳納
      貨款，該2張支票均有兌現一情，業據被上訴人陳述甚明
      ，核與上訴人自承之前訴外人張宏全曾經在95年5、6月的
      時候，有以票換票，向伊借過3張票等語相符（見本院96
      年6月25日準備程序筆錄），是難認被上訴人收受系爭票
      據有何惡意或有重大過失可言，況且上訴人亦自承無法證
      明系爭票據係遭張宏全所竊（見本院96年6月25日準備程
      序筆錄），故被上訴人自得享有其票據上權利，上訴人前
      開抗辯，尚無足採。再按「票據雖經公示催告，在尚未經
      除權判決前，執票人仍非不得對發票人及背書人主張票據
      上之權利。」，最高法院63年度台抗字第345號著有判例
      可資參照。查上訴人前雖以系爭支票遺失為由，向本院聲
      請公示催告，經本院於95年8月31日以95年度催字第267號
      裁定准予公示催告，惟系爭支票尚未經除權判決一情，為
      上訴人所不爭執，是被上訴人非不得對發票人即上訴人乙
      ○○及背書人即訴外人張宏全主張票據上權利，上訴人抗
      辯伊不需支付票款云云，亦難認有理由。
（三）綜上，被上訴人依據票據關係，請求上訴人應依票載文義
      與訴外人張宏全連帶負責，給付200,000元之票款，並自
      95年9月11日起至清償日止，按年息百分之六計算之利息
      ，為有理由，亦應准許。又本件係依簡易訴訟程序所為上
      訴人敗訴之判決，依民事訴訟法第389條第1項第3款之規
      定，應依職權宣告假執行。原審判命上訴人如數給付並為
      假執行之宣告，並無違誤，上訴人請求予以廢棄改判，為
      無理由，應駁回其上訴。
四、本件事證已臻明確，兩造其餘攻擊防禦方法，經審酌結果亦
    不影響本判決之結果，爰不以一一論述，附此敘明。
五、本件第二審訴訟費用為裁判費3,150元，應由上訴人負擔。
六、據上論結，本件上訴為無理由，依民事訴訟法第436條之1第
    3 項、第449條第1項、第78條，判決如主文。
中　　華　　民　　國　　96　　年　　8　　月　　8　　日
                  民二庭審判長法　官　黃茂宏
                              法　官　蘇雅慧
                              法　官　黃明展
以上正本係照原本作成。
本判決不得上訴。
中　　華　　民　　國　　96　　年　　8 　　月　　8 　　日
                              書記官　陳昭煌
